【裁判字號】    98,易緝,72
【裁判日期】    980430
【裁判案由】    贓物
【裁判全文】
臺灣板橋地方法院刑事判決              98年度易緝字第72號
公  訴  人  臺灣板橋地方法院檢察署檢察官
被      告  乙○○
                      號2樓
上列被告因贓物案件，經檢察官提起公訴（88年度偵字第25809
號），本院以簡式審判程序審理，判決如下：
    主  文
乙○○共同連續寄藏贓物，處有期徒刑貳年。
    事  實
一、丙○○（已經審結，下同；為乙○○之胞兄）因積欠年籍不
    詳之成年男子「劉瑞騰」賭債，其明知劉瑞騰所持有之自用
    小客車為不詳姓名之人所竊取（詳如附表一所示），為來路
    不明之贓車，仍允出面為劉某租屋做為拆解上開贓車之場所
    ，以為清償賭債之方式，乃與乙○○（丙○○之胞弟）共同
    基於搬運、寄藏贓物之犯意聯絡，於民國（下同）88年9 月
    中旬某日，由丙○○出面向不知情之屋主吳朝榮以每月新臺
    幣（下同）5 萬2 千元之代價，承租臺北縣五股鄉○○路○
    段68號之7 鐵皮屋為汽車解體工廠，分由丙○○、乙○○擔
    任工頭暨發薪事宜，再自同年10月初某日起、10月底某日起
    ，先後僱用知情，並與之有犯意聯絡之甲○○、戊○○為拆
    解工人，約定每拆解一部汽車，由丙○○支付甲○○5 千元
    、戊○○3 千5 百元。先由乙○○或甲○○連續至臺北縣五
    股鄉○○路、西雲路附近空地將如附表一所示蔡永銘等人所
    失竊車號：DK-7299 號等自用小客車搬運至前開解體工廠內
    ，再由乙○○、甲○○、戊○○持劉瑞騰所提供如附表二所
    示之工具，在該處將車牌卸下，拆解車體、車輛零件，使失
    主難以發現，加以寄藏。嗣88年11月27日15時30分，在臺北
    縣五股鄉○○路○ 段68號之7 為警查獲；並扣得附表一所示
    正拆解中之自小客車（被害人及失竊時間地點，均詳如附表
    一所示），以及附表二所示拆解之工具等，因悉上情。
二、案經臺北縣政府警察局（即改制前之臺北縣警察局）蘆洲分
    局移由臺灣板橋地方法院檢察署檢察官偵查起訴。
    理  由
壹、程序部分（即證據能力部分）：
    本件檢察官、被告於本院準備程序中均未就本案卷內證據資
    料之證據能力為爭執，且迄於言詞辯論終結前，亦未就本院
    所調查之證據主張有刑事訴訟法第159 條第1 項不得作為證
    據之情形，是應認已同意本案卷內證據資料均得作為本案證
    據，且經本院審酌後，認如下所述之證據並無違法取證或證
    據力明顯偏低之情形，以資作為證據，並無不當，徵之同法
    第159 條之5 規定意旨，本案經調查之證據，均有證據能力
    ，合先敘明。
貳、實體部分：
一、上揭事實，業據被告乙○○坦承不諱，核與已結共同被告丙○○、甲○○、戊○○等分別於警偵訊，以及本院前審坦承
    供述之情節，互核相符，並有經警查獲之如附表二所示之拆
    解工具扣案可佐；而上開贓車係如附表一所示被害人於該所
    示時地失竊等情，亦有各該車輛竊盜、車牌失竊資料個別查
    詢報表、贓證物領據等在卷足稽，足認該等自小客車係他人
    失竊之贓物，無訛；被告亦坦認有贓物認識，從而，本案被
    告犯行事證積極明確，可以被認定，應予以定罪處罰。
二、本案新舊法之比較適用：
(一)、查被告行為後，刑法先後分別修正公布，是按行為後法律有
    變更者，適用行為時之法律，但行為後之法律有利於行為人
    者，適用最有利於行為人之法律，現行刑法第2 條第1 項定
    有明文。此條規定乃與刑法第1 條罪刑法定主義契合，而貫
    徹法律禁止溯及既往原則，係規範行為後法律變更所生新舊
    法律比較適用之準據法，則刑法第2 條本身雖經修正，但刑
    法第2 條既屬適用法律之準據法，本身尚無比較新舊法之問
    題，應一律適用裁判時之現行刑法第2 條規定以決定適用之
    刑罰法律，先為敘明。又比較新、舊刑法，應就罪刑有關之
    共犯、未遂犯、想像競合犯、牽連犯、連續犯、結合犯，以
    及累犯加重、自首減輕暨其他法定加減原因（如身分加減）
    與加減例等一切情形，綜其全部罪刑之結果而為比較（最高
    法院95年5 月23日95年度第8 次刑庭會議決議參照），合先
    說明。
(二)、查刑法於94年2 月2 日修正公布，95年7 月1 日起施行。被
    告上開犯罪事實因涉及新舊法比較適用，說明如下：
、刑法第28條原規定：「2 人以上共同『實施』犯罪之行為者
    ，皆為正犯。」，修正為：「2 人以上共同『實行』犯罪之
    行為者，皆為共同正犯」，乃因原「實施」之概念，包含陰
    謀、預備、著手及實行等階段，故修正為僅共同實行犯罪行
    為者，始成立共同正犯。經比較新舊法結果，是新法共同正
    犯之範圍顯然縮小，而排除「陰謀共同正犯」、「預備共同
    正犯」之適用，較有利於被告，應依修正後刑法第28條規定
    ，論被告為共同正犯。
、刑法第33條第5 款修正後，關於罰金最低額部分之規定，由
    「銀元1 元以上」，提高為「新臺幣1,000 元以上，以百元
    計算之」，經比較新舊法結果，以修正前之規定較有利於被
    告。
、刑法第55條、第56條關於牽連犯、連續犯之規定均經刪除，
    此項刪除雖非屬犯罪構成要件之變更，但顯已影響行為人刑
    罰之法律效果，自屬法律有變更，而依修正後刑法既已刪除
    牽連犯、連續犯之規定，則所犯上述數行為須依數罪併罰之
    規定分論併罰。經比較新舊法結果，均以修正前之規定較有
    利於被告，應適用修正前之規定。至於想像競合犯之規定，
    並未變更，僅增加但書「但不得科以較輕罪名所定最輕本刑
    以下之刑」，此為科刑限制，為法律之明文化，非屬法律變
    更，因此裁判時關於想像競合犯部分，應適用修正後刑法第
    55條之規定。
(三)、至於修正刑法自95年7 月1 日起施行之前，刑法分則編有關
    罰金刑之貨幣單位係銀元；且依刑法分則編應處罰金者，應
    適用罰金罰鍰提高標準條例第1 條、第4 條之規定，亦即應
    按各該具體條文制定或修正之時間先後，定其提高之倍數。
    惟被告行為後，刑法施行法增訂第1 條之1 ，於95年6 月14
    日經公布，同年7 月1 日起施行；該條規定：「中華民國94
    年1 月7 日刑法修正施行後，刑法分則編所定罰金之貨幣單
    位為新臺幣。94年1 月7 日刑法修正時，刑法分則編未修正
    之條文定有罰金者，自94年1 月7 日刑法修正施行後，就其
    所定數額提高為30倍。但72年6 月26日至94年1 月7 日新增
    或修正之條文，就其所定數額提高為3 倍」。亦即自95年7
    月1 日起，刑法分則編所定罰金之貨幣單位，由原來之銀元
    改為新臺幣；且94年1 月7 日刑法修正時，刑法分則編未修
    正之條文定有罰金者，自95年7 月1 日起，有關罰金之數額
    提高為30倍。查刑法第349 條第2 項之罪有罰金刑之處罰，
    且自24年7 月1 日施行後即未再修正，依增訂刑法施行法第
    1 條之1 之規定，其罰金以新臺幣為單位，數額應提高30倍
    。此規定因屬前揭罰金罰鍰提高標準條例第1 條但書所稱之
    「法律已依一定比率規定罰金或罰鍰之數額或倍數」，自應
    優先適用，另修正後刑法第33條第5 款亦已將罰金刑調整為
    新臺幣1,000 元以上，以百元計算，故依前述標準換算後，
    上開法條之罰金刑度部分已變更為「新臺幣30,000元以下，
    新臺幣1,000 元以上」，然依被告行為時之刑罰法律，即罰
    金罰鍰提高標準條例第1 條前段及修正前刑法第33條第5 款
    規定之罰金最低額銀元1 元計算，上開法條之罰金刑最高為
    銀元1,000 元，最低額為銀元1 元，若換算為新臺幣，最高
    額雖與新法同為新臺幣30,000元，然最低額僅為新臺幣3 元
    。因此，比較上述修正前、後之刑罰法律，自以被告行為時
    ，關於科處罰金刑之法律較有利於被告。
(四)、綜上所述，被告行為後，於95年7 月1 日修正施行前、後之
    刑法相關條文，經綜合全部罪刑而為比較結果，本案應依刑
    法第2 條第1 項前段規定，一體適用被告行為時之刑法及罰
    金罰鍰提高標準條例規定。
三、核被告乙○○所為，係犯刑法第349 條第2 項之搬運及寄藏
    贓物罪。所犯2 罪間，有方法結果之牽連關係，應從情節較
    重之寄藏贓物罪處斷。又被告乙○○與同案已結被告丙○○
    間自88年9 月底起，已結被告甲○○自88年10月初某日，受
    丙○○僱用時起，與丙○○、乙○○，戊○○自88年10月底
    某日，受丙○○僱用時起，與丙○○、乙○○、甲○○間，
    分別有犯意聯絡與行為分擔，即其等分別為犯意之提起者、
    策劃者、或為直接實施者，其中分別均起了主要的作用，均
    應論以共同正犯（即均屬主犯），應按其所參與之全部犯罪
    行為處罰。被告所為如上犯行，時接式同，所犯犯罪構成要
    件亦復相同，均顯基於概括之犯意而為，為連續犯，應依修
    正前刑法第56條之規定論以一罪，並加重其刑。公訴意旨認
    被告乙○○與丙○○、甲○○、戊○○所為，均係犯刑法第
    349 條第1 項之收受贓物罪、同條第2 項之故買贓物罪一節
    ，惟上開贓車原係劉瑞騰所持有、提供，被告丙○○為拆解
    車輛而受託租屋，尚無證據足認上開贓車係由丙○○所購買
    ，被告甲○○、戊○○係至上開倉庫拆解上開贓車，就上開
    贓車除收受持有外，尚有受寄藏匿之意，公訴人認被告乙○○等人所為均係犯收受及故買贓物罪，起訴法條，容有未洽
    ，惟其基本社會事實相同，應依法變更起訴法條。又被告係
    多次寄藏贓物，且搬運贓物犯行未據公訴人起訴，惟前開犯
    行與本件業經起訴之被告寄藏贓物犯行，有連續及方法結果
    之裁判上一罪關係，為本件起訴效力之所及，應併予審理。
    查已結被告丙○○明知劉瑞騰要其為伊租屋做為解體他人失
    竊小客車之場所，仍允為租屋，且與被告乙○○、甲○○、
    戊○○共同為本件犯行，使被害人難以尋獲，助長竊盜犯之
    猖厥，嚴重妨害人民財產安全，惡性非輕，爰審酌上情及被
    告於犯罪中的地位、作用，以及本案對社會的危害程度，前
    亦有與本件相同犯行之前案素行（臺灣新竹地方法院86年度
    易字第1260號、臺灣高等法院86年度上易字第8019號判決參
    照）、犯罪動機，並審酌被告於本件案發後未據到庭接受審
    判，而潛逃偷渡至大陸地區，復於大陸地區涉犯刑事案件，
    經大陸東莞地區法院判處罪刑，經執行刑期完畢釋放後，繞
    經福建沿海偷渡回臺灣地區金門海域時，為海岸巡防機關查
    緝到案，其延宕審理情節嚴重，嚴重浪費司法資源，然緝獲
    後於本院審理時，尚知坦承犯行之態度等一切情狀，酌情量
    處如主文所示之刑。又本件被告犯罪時間，雖均係於96年4
    月24日以前之88年10月間至同年11月間，論處之刑法第349
    條第2 項贓物罪，亦非屬中華民國九十六年罪犯減刑條例第
    3 條第1 項所定不予減刑之罪名，然被告係在中華民國九十
    六年罪犯減刑條例於96年7 月16日施行前經本院於89年4 月
    12日通緝，嗣於98年3 月19日從大陸地區偷渡回臺灣地區時
    始遭緝獲歸案，是其並未於96年12月31日前為自動歸案，依
    該條例第5 條規定，不合於減刑要件，應不予減刑，附帶說
    明。
四、又同案共同被告丙○○、甲○○、戊○○部分，本院業於89
    年7 月24日以89年度易字第595 號判決，被告暨檢察官均不
    服原審判決上訴於臺灣高等法院，嗣經該院於89年11月17日
    以89年度上易字第3670號認原審判決過輕，而判決撤銷本院
    原判決，改諭知為較重於原判決有期徒刑1 年2 月之有期徒
    刑1 年6 月確定，並均經執行完畢在案（詳參各該被告前案
    紀錄表）；至扣案如附表二所示之拆解工具1 批，為劉瑞騰
    所有，業經被告丙○○、甲○○、戊○○於本院原審審理中
    供明（見本院89年度易字第595 號卷89年3 月6 日審理筆錄
    ），以及經本件被告乙○○供述明確在卷（見本院98年4 月
    27日審理筆錄），應毋庸宣告沒收，併此敘明。
據上論斷，應依刑事訴訟法第273 條之1 第1 項、第299 條第1
項前段、第300 條，刑法第2 條第1 項前段、第28條、第349 條
第2 項，修正前刑法第56條、第55條後段，罰金罰鍰提高標準條
例第1 條前段，判決如主文。
本案由檢察官丁○○提起公訴，經檢察官靳開聖到庭執行職務。
中    華    民    國    98    年    4     月    30    日
                        刑事第4 庭法 官   黎錦福
右正本證明與原本無異。
如不服本判決應於送達後10日內向本院提出上訴狀。
                                  書記官  蔡麗春
中    華    民    國    98    年    4     月    30    日
附表一：
┌───┬───────┬────┬─────────┬──────────────────┐
│編號  │車牌號碼      │ 被害人 │   失竊時間       │  地      點     暨     備       註 │
├───┼───────┼────┼─────────┼──────────────────┤
│1     │DK－7299      │蔡永銘  │88年10月5日6時    │臺北市○○○路○ 段131 號；原本院89年│
│      │              │        │                  │度易字第595號判決編號25。           │
├───┼───────┼────┼─────────┼──────────────────┤
│2     │EY－8696      │洪宗發  │88年10月8 日19時  │臺北市○○路環河北路、水門內路；同上│
│      │              │        │                  │判決編號18。                        │
├───┼───────┼────┼─────────┼──────────────────┤
│3     │DP－7779      │黃致凱  │88年10月12日1時   │臺北市○○○路高架橋下停車場；同上判│
│      │              │        │                  │決編號28。                          │
├───┼───────┼────┼─────────┼──────────────────┤
│4     │UN－7335      │朱維彬  │88年10月12日12時  │臺北市○○○路光復北路口            │
│      │              │        │                  │同上判決編號24。                    │
├───┼───────┼────┼─────────┼──────────────────┤
│5     │T2－7617      │陳建峰  │88年10月12日22時  │臺北縣三重市○○○路240號；         │
│      │              │        │                  │同上判決編號26。                    │
├───┼───────┼────┼─────────┼──────────────────┤
│6     │X3－3367      │呂俊毅  │88年10月20日4時   │臺北市○○○路高架橋下；            │
│      │              │        │                  │同上判決編號31。                    │
├───┼───────┼────┼─────────┼──────────────────┤
│7     │EY－9926      │張煜生  │88年10月20日19時  │臺北市○○路6號水門停車場           │
│      │              │        │                  │同上判決編號29。                    │
├───┼───────┼────┼─────────┼──────────────────┤
│8     │ET－1868      │俞大偉  │88年10月21日7時   │臺北市大安區○○○路○段295巷18號前；│
│      │              │        │                  │同上判決編號30。                    │
├───┼───────┼────┼─────────┼──────────────────┤
│9     │EW－4143      │黃柏文  │88年10月21日7時   │臺北市○○區○○街12號前；          │
│      │              │        │                  │同上判決編號21。                    │
├───┼───────┼────┼─────────┼──────────────────┤
│10    │H6－7680      │余國棟  │88年10月22日20時  │臺北市○○○路○段156號旁；          │
│      │              │        │                  │同上判決編號32。                    │
├───┼───────┼────┼─────────┼──────────────────┤
│11    │BQ－4442      │陳正瑞  │88年10月24日20時  │臺北市○○路○ 段174 巷11弄1 號；    │
│      │              │        │                  │同上判決編號27。                    │
├───┼───────┼────┼─────────┼──────────────────┤
│12    │LU－6271      │吳壽坤  │88年10月29日9時   │臺北市○○區○○路與長興路口；      │
│      │              │        │                  │同上判決編號17。                    │
├───┼───────┼────┼─────────┼──────────────────┤
│13    │S4－2127      │范秀琴  │88年10月29日10時  │臺北市○○區○○路堤防旁；          │
│      │              │        │                  │同上判決編號19。                    │
├───┼───────┼────┼─────────┼──────────────────┤
│14    │Ｖ4－0500     │賴延祥  │88年11月間某日    │臺北市中山區○○○路、濱江街口；    │
│      │              │        │                  │同上判決編號23。                    │
├───┼───────┼────┼─────────┼──────────────────┤
│15    │X4－1178      │張水湘  │88年11月2日9時    │臺北縣板橋市○○路○段225號；        │
│      │              │        │                  │同上判決編號22。                    │
├───┼───────┼────┼─────────┼──────────────────┤
│16    │Z5－8848      │鄭文玨  │88年11月8日8時    │臺北縣板橋市○○路○段臨56號；       │
│      │              │        │                  │同上判決編號12。                    │
├───┼───────┼────┼─────────┼──────────────────┤
│17    │K9－2510      │楊朝安  │88年11月9日22時   │臺北市○○區○○路；同上判決編號13。│
├───┼───────┼────┼─────────┼──────────────────┤
│18    │HL－4435      │張菽玫  │88年11月10日4時   │臺北縣板橋市○○路○段182巷3弄50號； │
│      │              │        │                  │同上判決編號20。                    │
├───┼───────┼────┼─────────┼──────────────────┤
│19    │Q2－1253      │廖吳錫  │88年11月11日1時   │臺北縣新莊市○○○路59號；          │
│      │              │        │                  │同上判決編號15。                    │
├───┼───────┼────┼─────────┼──────────────────┤
│20    │RZ－6216      │鄧硯敏  │88年11月11日16時  │臺北縣五股鄉○○○路與五權五路口；  │
│      │              │        │                  │同上判決編號14。                    │
├───┼───────┼────┼─────────┼──────────────────┤
│21    │DE－5162      │黃綢    │88年11月11日6時   │臺北縣板橋市○○○路漢生橋下；      │
│      │              │        │                  │同上判決編號2。                     │
├───┼───────┼────┼─────────┼──────────────────┤
│22    │DP－7703      │丁梅仙  │88年11月14日18時  │臺北市○○○路○段131號；            │
│      │              │        │                  │同上判決編號16。                    │
├───┼───────┼────┼─────────┼──────────────────┤
│23    │DF－8742      │杭曼萍  │88年11月15日6時   │臺北市○○○路○段131號後方；        │
│      │              │        │                  │同上判決編號1。                     │
├───┼───────┼────┼─────────┼──────────────────┤
│24    │H8－6751      │程繼宗  │88年11月15日12時  │臺北市○○○路○段113巷29號；        │
│      │              │        │                  │同上判決編號10。                    │
├───┼───────┼────┼─────────┼──────────────────┤
│25    │DT－0735      │花高    │88年11月16日1時   │臺北市○○區○○路1 段96號前；      │
│      │              │寶雪    │                  │同上判決編號5。                     │
├───┼───────┼────┼─────────┼──────────────────┤
│26    │CL－4633      │春柯    │88年11月16日11時  │臺北縣三重市○○路40巷口；          │
│      │              │企業    │                  │同上判決編號4。                     │
├───┼───────┼────┼─────────┼──────────────────┤
│27    │EU－5282      │中鹿    │88年11月16日21時  │臺北市○○街185巷內；               │
│      │              │營造    │                  │同上判決編號3。                     │
├───┼───────┼────┼─────────┼──────────────────┤
│28    │BS－7158      │張勒軍  │88年11月17日10時  │臺北市○○○路○段88號前；           │
│      │              │        │                  │同上判決編號6。                     │
├───┼───────┼────┼─────────┼──────────────────┤
│29    │CA－8393      │何家和  │88年11月18日7時   │臺北市○○○路402巷16號前；         │
│      │              │        │                  │同上判決編號7。                     │
├───┼───────┼────┼─────────┼──────────────────┤
│30    │ER－7653      │張揚全  │88年11月18日8時   │臺北市○○路○段27巷22號；           │
│      │              │        │                  │同上判決編號8。                     │
├───┼───────┼────┼─────────┼──────────────────┤
│31    │DB－7237      │葉弘一  │88年11月19日7時   │臺北市○○○路○段200巷18號；        │
│      │              │        │                  │同上判決編號9。                     │
├───┼───────┼────┼─────────┼──────────────────┤
│32    │L9－8848      │游舜盛  │88年11月26日16時  │桃園縣龜山鄉○○村○○○路、復興一路│
│      │              │        │                  │口；同上判決編號11。                │
└───┴───────┴────┴─────────┴──────────────────┘
附表二：
1、油壓剪3 支；
2、活動板手5 支；
3、Ｔ字板手10支；
4、扳手10支；
5、砂輪機1 台。
附錄本案論罪科刑法條：
中華民國刑法第349條
（普通贓物罪）
收受贓物者，處3 年以下有期徒刑、拘役或5 百元以下罰金。
搬運、寄藏、故買贓物或為牙保者，處5 年以下有期徒刑、拘
役或科或併科1 千元以下罰金。
因贓物變得之財物，以贓物論。


司法院資訊處製作；財團法人民間司法改革基金會備份。
